臺灣高等法院臺南分院刑事判決　　　　　九十年度交上訴字第一六二一號　Ａ
　　　上　訴　人　臺灣臺南地方法院檢察署檢察官
　　　上　訴　人
　　　即　被　告　丁　○　○
　　　選任辯護人　許　清　連　律師
右上訴人因被告過失致死案件，不服臺灣臺南地方法院九十年度交訴字第二五四號中
華民國九十年十月十八日第一審判決（起訴案號：臺灣臺南地方法院檢察署九十年度
偵字第四三二三號），提起上訴，本院判決如左：
      主      文
原判決撤銷。
丁○○從事業務之人，因業務上之過失致人於死，處有期徒刑肆月，如易科罰金，以
參佰元折算壹日。
      事      實
一、丁○○係臺南市乙茶興業有限公司大貨車司機，為從事駕駛為業務之人，於民國
    （下同）八十九年七月四日十三時四十許，駕駛車號ＵＲ－三八五號自大貨車，
    沿台南縣仁德鄉○○路從東往西之方向行駛，途經該路二之四號「尚大輪胎行」
    前，應注意不得超速行駛，且行車時應注意車前狀況，並採取必要之安全措施，
    而依當時情形，又無不能注意之情事，竟疏未注意，適王信富在前述輪胎行修竣
    ＳＸ－三二七三號自小貨車，將該自小貨車以南北方向停放在「尚大輪胎行」前
    斜坡走廊，未注意防止車輛倒退滑行，適丁○○駕駛大貨車經過時，該ＳＸ－三
    二七三號自小貨車自行倒退滑行，丁○○雖發覺自小貨車倒退，但並未注意並減
    速，以防止車禍發生，猶逕行以時速四十餘公里前行，致自小貨車撞及丁○○所
    駕駛之大貨車右後輪處，該ＳＸ－三二七三號自小貨車受撞擊後，以順時針方向
    旋轉而撞及站在車旁之王信富，王信富經送醫急救後，於同年月七日三時許，因
    右側頭部鈍力挫傷、腦挫傷合併腦水腫不治死亡，丁○○肇事後，於有偵查犯罪
    權限之公務員知悉其犯罪前，在現場向警表明為駕駛人而自首接受裁判。
二、案經王信富之配偶甲○○告訴由台灣台南地方法院檢察署檢察官偵查起訴。
      理      由
一、訊據上訴人即被告丁○○坦承於右揭時地與小貨車發生擦撞，致被害人王信富死
    亡等情不諱，然矢口否認有過失，辯稱：伊以時速四十公里之速度正常行駛，發
    現該小貨車後退時，尚有按喇叭警示，然該小貨車仍往下滑，才撞到大貨車之右
    後輪處，無法避免此一事故之發生，伊無過失等語。
二、經查被告駕駛大貨車遭後退滑行之小貨車撞擊一情，業據被告自承在卷，並有道
    路交通事故調查報告表一紙及現場照片多幀附卷可稽，被害人因小貨車與大貨車
    發生側撞後，遭以順時針方向旋轉之小貨車撞擊致死，亦經檢察官督同法醫相驗
    屬實，製有勘驗筆錄、相驗屍體證明書、驗斷書各一份在卷可憑。本件車禍事故
    經檢察官送台灣省台南區車輛行車事故鑑定委員會鑑定委員會認：「王信富修竣
    小貨車，停車時未防止車輛倒退滑行，為肇事主因。丁○○駕駛大貨車，未注意
    車前狀況，為肇事次因。」惟經台灣省車輛行車事故覆議委員會鑑定結果認「王
    信富修竣小貨車，停車時未防止車輛倒退滑行，為肇事原因。丁○○無肇事因素
    」，分別有該會八十九年九月一日南鑑字第八九０八九０號函附鑑定意見書及八
    十九年十月三日府覆議字第八九一五八０號函在卷可參（附於偵查卷第二十九頁
    、第三十六頁）。因雙方對上開鑑定仍各有意見，檢察官再送財團法人成大研究
    發展基金會分析結果，認事故發生後兩車之距離為三十八‧八公尺（三十四公尺
    加大車身一半車身長四‧八公尺），以正常煞車減速率○‧二○至○‧二五×Ｇ
    （重力加速度）推算大貨車車速，得到大貨車之車速介於時速四十五至五十公里
    之間，又被告曾於肇事地點前一百二十一公尺等候紅綠燈，事故地點前繪有黃色
    網狀線（此點經事後調查結果與事實不符，黃色網狀線係事故後繪製，有肇事時
    現場照片可按）被告超速且未注意車前狀況行駛，為本件事故肇事之次因，此有
    該基金會之鑑定意見書一份在卷可稽（附於偵查卷第六十一頁）。
三、至被害人家屬甲○○雖指稱：小貨車自八十九年七月四日上午十時許即停放該處
    ，車頭在修理廠內，車身一半在修理廠外，係大貨車前輪撞到小貨車，大貨車車
    身尚留有小貨車之藍色漆痕，並非小貨車滑下被撞，而證人乙○○亦附合其說，
    惟經本院勘驗現場，並勘查肇事之大貨車車身結果：相驗卷內照片上大貨車車身
    有藍色漆痕，係大貨車原漆剝脫，非小貨車之漆痕，且現場即修理廠東邊阿三麵
    攤之廣告招牌，依現場丈量尚突出該小貨車約四十四公分，該廣告招牌並未被撞
    倒，除有勘驗筆錄及現場照片可證外，並經現場處理之警員丙○○供證在卷（詳
    偵查卷第八十二頁、本院卷第五十四頁），又小貨車於肇事後，並未拉起手煞車
    亦經警員丙○○供證無誤（詳本院卷第五十四頁），況依甲○○具狀陳稱：「肇
    事當時，並無目擊人」（詳相驗卷第三十八頁、四十一頁），而證人乙○○於偵
    查中亦稱：「我在隔壁做塑膠模具，聽到撞擊聲就看到自小貨車往後退：：」，
    顯見甲○○及證人乙○○所述，小貨車係停在修理廠被撞，並非倒退滑行被撞一
    節，殊不足採，應以上開鑑定所認小貨車係倒退滑行被撞為可採。
四、惟按被告係職業駕駛人，注意程度自應較常人為高，其於發覺路旁小貨車無故倒
    退，自應鳴按喇叭、減速慢行，以避免危險發生，被告發覺小貨車無故倒退雖曾
    鳴按喇叭，卻未減速慢行，遂遭自行倒退滑行之小貨車撞及，而致站在車旁之被
    害人遭該旋轉之小貨車撞擊死亡，被害人修竣小貨車，停車時未防止車輛倒退滑
    行，雖為本件事故之主因，然被告駕駛車輛亦應有輕度疏失，其所辯無過失云云
    ，應不足採信。又被告過失行為，與被害人之死亡結果間，復具有相當因果關係
    ，其過失致人於死之罪證明確，犯行堪予認定。
五、查被告因業務上之過失致人於死，核其所為係犯刑法第二百七十六條第二項之業
    務過失致人於死罪，被告肇事後犯罪未被發覺前，即在現場等候，其於有偵查犯
    罪權限之公務員知悉其犯罪前，自首而接受裁判，亦據警員丙○○供明屬實，合
    於自首規定，應依刑法第六十二條前段減輕其刑。又按刑法第四十一條業經立法
    院於民國九十年元月四日修正，將易科罰金之適用範圍擴大為五年以下有期徒刑
    之罪，並明定併合處罰之數罪，如各罪均得易科罰金者，其應執行之刑逾六個月
    時，亦得適用之，經總統於九十年一月十日公佈，一月十二日生效，被告於八十
    九年七月四日犯業務過失致人於死罪，在新法修正前，而所犯業務過失致人於死
    罪，其最高本刑為五年以下有期徒刑，新舊法比較結果，以新法有利於被告，自
    應依較有利於被告之新法而適用之。
六、原審予以論罪科刑，固非無見，惟查刑法第四十一條業經立法院於民國九十年元
    月四日修正，並經總統於九十年一月十日公佈一月十二日生效，已如前述，被告
    於八十九年七月四日犯業務過失致人於死罪，在新法修正前，而所犯業務過失致
    人於死罪，其最高本刑為五年以下有期徒刑，新舊法比較結果，以新法有利於被
    告，自應依較有利於被告之新法而適用之。原審諭知有期徒刑肆月並諭知如易科
    罰金以參佰元折算壹日，但未比較新舊法而適用較有利於被告之新法，尚有未合
    且被告迄未與被害人家屬達成和解原審竟諭知緩刑，亦有不妥，被告上訴意旨，
    否認犯罪，檢察官上訴意旨，認原審量刑太輕，分別指摘原判決不當，固不足採
    ，惟原判決既有上述可議，自屬無可維持，應由本院撤銷改判。查被告並非本件
    事故之肇事主因，並審酌被告犯罪之動機、目的、手段、所生危害及僅有輕度疏
    失，被害人於本件事故應負絕大部分過失責任，惟被告迄未與被害人家屬達成和
    解等一切情狀，判處有期徒刑肆月，並諭知易科罰金以參佰元折算壹日，以資懲
    儆。
據上論斷，應依刑事訴訟法第三百六十九條第一項前段、第三百六十四條、第二百九
十九條第一項前段、刑法第二百七十六條第二項、第二條第一項前段、第六十二條、
第四十一條第一項前段、罰金罰鍰提高標準條例第一條前段，第二條判決如主文。
本案經檢察官劉得鉦到庭執行職務。
中    華    民    國      九十一      年      二      月      二十七    日
                                  臺灣高等法院臺南分院刑事第六庭
                                      審判長法官  楊    明    章
                                            法官  高    明    發
                                            法官  戴    勝    利
右正本證明與原本無異。
如不服本判決，應於判決送達後十日內向本院提出上訴狀，其未敘述理由者並應於提
出上訴狀後十日內向本院補提理由書（應附繕本)。
                                      法院書記官  吳    銘    添
中    華    民    國      九十一      年      三      月        一      日
附錄：本判決論罪科刑法條：
刑法第二百七十六條第二項：從事業務之人，因業務上之過失犯前項之罪者，處五年
                          以下有期徒刑或拘役，得併科三千元以下罰金。
